【裁判字號】    89,交上易,163
【裁判日期】    891019
【裁判案由】    過失致死等
【裁判全文】
臺灣高等法院高雄分院刑事判決          八十九年度交上易字第一六三號
    上訴人
    即被告  乙○○
右上訴人因過失致死等案件，不服臺灣屏東地方法院八十九年度交訴字第一五號中華
民國八十九年七月二十日第一審判決（起訴案號：臺灣屏東地方法院檢察署八十八年
度偵字第七六二八號），提起上訴，本院判決如左：
      主      文
上訴駁回。
      事      實
一、乙○○明知酒醉後駕駛車輛，昜致生公共危險，竟仍於民國八十八年十月二十三
    日中午，在屏東縣牡丹鄉東源村飲酒過量至不能安全駕駛之程度，而仍駕駛車牌
    號碼Ｆ六─八三一七號自小客車內附載胡愛玉、杜玉蘭、杜愛玉、包春菊、胡思
    庭、胡思維等人沿屏東縣萬巒鄉○○○路來義往新置由南向北方向行駛，於同日
    下午四時許，途經該路新置段之際，本應注意應在遵行車道內行駛，且依當時情
    形又無不能注意之情事，竟疏未注意及因酒醉疲勞失控侵入南下車道逆向行駛；
    適南下車道由丁○○駕駛之車牌號碼Ｐ四─八四一一號自小貨車，附載陳麗香、
    甲○○、戊○○、己○○、庚○○、鄭淑麗、辛○○、丙○○等人駛至該處，即
    因乙○○駕駛之自小客車煞車不及而撞及由丁○○駕駛之小貨車，致乙○○車內
    乘客杜愛玉受傷嚴重經送醫後仍因受有胸腔內出血、胸部挫傷而不治死亡；另丁○○則受有右手第三掌骨開放性骨折、右膝深部挫裂傷、股四頭肌肌腱斷裂及左
    膝挫傷等傷害，及陳勇動車內乘客陳麗香骨盆腔骨折併出血性休克、甲○○恥骨
    及左髖骨骨折、庚○○左髖關節脫臼、戊○○下背挫傷、己○○骨盆裂傷、丙○○左大腿胸部挫傷、鄭淑麗身上多處撞傷、辛○○腹部疼痛右腿淤情等傷害（鄭
    淑麗、辛○○未提出告訴），另乙○○車內乘客胡愛玉、杜玉蘭、胡思庭、胡思
    維等人（均未提出告訴）亦分別受傷。嗣經路人報警後警員到場處理，乙○○承
    認肇事並願接受裁判，並測得乙○○吐氣中酒精含量為每公升○．七九毫克。
二、案經丁○○、陳麗香、甲○○、庚○○、戊○○、己○○、丙○○等七人告訴（
    過失傷害部分）及屏東縣警察局內埔分局報告臺灣屏東地方法院檢察署檢察官相
    驗後簽分偵查起訴。
    理  由
一、訊據上訴人即被告乙○○於警、偵訊中、原審及本院審理時，坦承有於右揭時、
    地酒醉後駕車逆向行駛發生車禍，致被害人杜愛玉死亡及告訴人丁○○等七人受
    傷之事實不諱，核與告訴人丁○○等七人於警訊中指訴之情節相符，復有道路交
    通事故調查報告表、現場圖一紙，車禍現場照片四幀，及告訴人丁○○、陳麗香
    、甲○○、庚○○、戊○○等五人所提驗傷診斷書各一紙（己○○、丙○○未提
    出驗傷診斷書，傷勢見警訊筆錄）在卷可憑。另被告於肇事後經警測試其吐氣酒
    精成份高達每公升○．七九毫克，此有警方酒精測試值數據單單一紙在卷可查。
    又被害人杜愛玉因本件車禍死亡之事實，亦經台灣屏東地方法院檢察署檢察官督
    同法醫師相驗明確，並制有勘驗筆錄、驗斷書、相驗屍體證明書附卷可佐。且本
    件車禍亦經臺灣省高屏澎區車輛行車事故鑑定委員會鑑定結果，亦同認被告酒醉
    駕駛自小客車疲勞失控侵入來車道為肇事原因，有該會八十八年十二月三日高屏
    澎鑑定字第一七一三號函附鑑定意見書一份在卷足憑。次查，飲酒後呼氣中酒精
    成份超過每公升○．二五毫克者不得駕車；車輛行駛時應在遵行車道內行駛；且
    車輛行駛時，駕駛人應注意車前狀況並隨時採取必要之安全措施，道路交通安全
    規則第一百十四條第二款、第九十七條第一款、第九十四條第三項分別定有明文
    。被告駕車本應注意上述道路交通安全規定，且依當時情狀，又無不能注意之情
    形，其竟疏未注意，非惟於酒醉後駕車上路，且駕車時又未在遵行車道內行駛及
    注意其車前狀況肇致車禍，其有過失甚為明確；則被害人杜愛玉之死亡及告訴人
    丁○○等七人之受有傷害，確與被告之過失行為間有相當之因果關係。事證明確
    ，被告右揭服用酒類致不能安全駕駛動力交通工具而駕駛、過失致人於死、過失
    傷害等犯行，洵堪認定。
二、核被告乙○○所為，係犯刑法第一百八十五條之三服用酒類不能安全駕駛動力交
    通工具而駕駛罪、第二百七十六條第一項之過失致人於死罪、第二百八十四條第
    一項前段之過失傷害罪。被告於酒醉後駕車肇事因而致人傷、亡，應依道路交通
    管理處罰條例第八十六條第一項規定加重其刑。被告一過失行為致被害人杜愛玉
    死亡及告訴人丁○○等七人受有傷害，應依想像競合犯規定從一重之過失致人於
    死罪處罰。又被告上開所犯服用酒類不能安全駕駛動力交通工具而駕駛罪、過失
    致人於死罪間係犯意各別，罪名互殊，應予分論併罰。再被告於肇事後警員到場
    處理時，即主動向警員承認肇事並接受裁判，業經證人即案發當時前往處理之員
    警鍾化龍證到庭證述屬實，應依刑法第六十二條前段規定減輕其刑，並先加後減
    。
三、原審因而適用道路交通管理處罰條例第八十六條第一項，刑法第一百八十五條之
    三、第二百七十六條第一項、第二百八十四條第一項前段、第五十五條、第六十
    二條前段、第五十一條第五款，罰金罰鍰提高標準條例第一條前段之規定，並審
    酌被告於飲酒後，在判斷能力及反應能力均明顯降低之情況下，猶開車上路，對
    其他交通用路人之安全構成莫大之威脅，雖已與被害人杜愛玉（被告之表姊）之
    家屬達成和解，賠償新台幣（下同）六十萬元，然仍將第三人汽車責任保險理賠
    之另六十萬元保留未與告訴人丁○○等七人達成和解賠償損害，及告訴人陳麗香
    現仍因本件車禍受傷躺在床上、傷害非輕等一切情狀，就被告不能安全駕駛動力
    交通工具部分量處有期徒刑四月，就被告過失致死部分量處有期徒刑一年，並定
    其應執行刑有期徒刑一年二月。經核原判決認事用法並無不合，量刑亦屬適度。
    被告上訴意旨，空言指摘原判決量刑重不當，為無理由，應予駁回。
四、被告酒醉後駕車超載，復侵入來車道肇事，造成一死十餘人受傷，犯罪情節重大
    ，復未完全履行民事賠償責任，自不宜宣告緩刑，併此明。
據上論斷，應依刑事訴訟法第三百六十八條，判決如主文。
本案經檢察官羅正平到庭執行職務。
中    華    民    國     八十九     年       十       月     十 九    日
                              臺灣高等法院高雄分院刑事第三庭
                                  審判長法官  莊秋桃
                                        法官  陳中和
                                        法官  謝宏宗
右正本證明與原本無異。
不得上訴。
                                      書記官  陳靖華
中    華    民    國     八十九     年       十       月    二十    日
附錄：本判決論罪科刑法條：
刑法第一百八十五條之三：
服用毒品、麻醉藥品、酒類或其他相類之物，不能安全駕駛動力交通工具而駕駛者，
處一年以下有期徒刑、拘役或三萬元以下罰金。
刑法第二百七十六條第一項：
因過失致人於死者，處二年以下有期徒刑、拘役或二千元以下罰金。
刑法第二百八十四條第一項：
因過失傷害人者，處六月以下有期徒刑、拘役或五百元以下罰金。致重傷者，處一年
以下有期徒刑、拘役或五百元以下罰金。
                                                                Ｆ


司法院資訊處製作；財團法人民間司法改革基金會備份。
